臺灣臺北地方法院小額民事判決
111年度北小字第1608號
原      告  勝豐交通企業有限公司

法定代理人  林秀次  
訴訟代理人  江可迪  
被      告  洪明杰  

            正航交通有限公司

法定代理人  林鴻發  
共      同
訴訟代理人  林鼎鈞  
            蔡明軒  
上列當事人間損害賠償事件，於民國111年5月3日言詞辯論終結
，本院判決如下：
    主    文
被告應連帶給付原告新臺幣49,802元，及被告正航交通有限公司
自民國111年1月4日起、被告洪明杰自民國111年1月16日起，均
至清償日止，按年息百分之5計算之利息。
訴訟費用新台幣1千元，由被告連帶負擔。
本判決得假執行；被告如以新臺幣49,802元為原告預供擔保，得
免為假執行。
    事實及理由
一、原告於民國110年12月16日起訴時，請求被告連帶給付新臺
    幣（下同）74,237元，並自起訴狀繕本送達翌日起至清償日
    止，按年息5%計算之利息（本院卷第11頁)；嗣於111年5月3
    日當庭減縮請求金額為：49,802元，並自起訴狀繕本送達翌
    日起至清償日止，按年息5%計算之利息（本院卷第109頁)，
    其減縮，合於民事訴訟法第255條第1項但書第3款規定，應
    准。
二、原告主張、聲明：原告所有車號000-00號營小客車（下稱系
    爭車輛），於民國108年12月21日，由訴外人謝宗棋駕駛，
    行經信義區市府路與松壽路口，遭被告洪明杰駕駛之被告正
    航交通有限公司（下稱正航交通公司）所屬TDF-6099號營小
    客車，因「超速行駛且在左轉專用道之交岔路口，直行車占
    用最內側轉彎專用道」等過失，致使系爭車輛損壞，經台北
    市信義分局及交通分隊處理。依民法第184條第1項前段、第
    196條及第191條之2前項等規定，被告應負損害賠償責任。
    系爭車輛受損部分經送廠修復，其合理必要費用，有維修費
    用工資新臺幣（下同）80,800元、材料54,300元經扣除零件
    折舊為5,430元。系爭車輛為營業車，因修復期間無法營業
    之損失依稅捐處核定每日營業收入為1,486元，修復期間9日
    ，共計損失13,374元。原告因事故所受損失共計為99,604元
    ，因雙方均有過失，已與被告協商各自負擔50%之損失，故
    請求49,802元。並聲明：如上減縮後之聲明。
二、被告答辯、聲明：原告主張被告有超速行駛且在左轉專用道
    之交岔路口，直行車占用最內側轉彎專用道而撞擊系爭車輛
    ，被告就超速行駛部分不爭執，惟臺北市警察局內湖分局交
    通分隊之道路交通事故初步分析研判表，警方雖認被告有直
    行車占用最內側轉彎專用道，惟其僅係一般行政違規，警方
    亦有註記一般違規，並不能認定該項違規事實為事故發生之
    肇事原因，況原告亦有未依號誌指示左轉，依道路交通安全
    規則第102條第1項第1款、民法第217條之規定，原告亦有過
    失，其自應負擔7成之過失責任，有過失相抵法則之適用。
    又原告未提出行照證明系爭車輛為其所有，該債權是否屬於
    原告，尚待舉證。原告提出估價單及車損照片主張135,100
    元，惟觀該照片尚無法看出系爭車輛右B柱內飾板、右後門
    內飾板、右後地毯壓條、右後安全带、右B柱內架、線路查
    修（維修項目編號為第1頁估價單3、4、6、7、8、15）；右
    前門框、右後門升降機、晴雨窗、右後擋泥板、右前門內飾
    板、刻字等項目有何損壞（第2頁估價單3、4、7、8、9、11
    ），被告爭執。縱原告能證明其為系爭車輛所有權人，依最
    高法院77年度第9次民事庭會議決議(一)，就其修理材料以
    新品換舊品部分，應依規定折舊計算。原告證明其為系爭車
    輛所有權人前，被告亦爭執營業損失。並聲明：原告之訴駁
    回。
三、本院判斷的簡要說明：
(一)不爭執事項：被告正航交通公司所有的TDF-6099號營小客車
    ，由被告洪明杰駕駛與系爭車輛發生碰撞。
(二)爭執事項：原告得否請求被告賠償?若可，金額若干?
　1.被告雖無據爭執原告並非車主，但明顯與原告所提的行車執
    照(本院卷第31頁)等記載不相一致，尚有誤會，難以採取，
    故原告以系爭車輛所有人的地位，因系爭車輛所受的損害，
    向被告請求賠償，可以採取。
　2.被告另抗辯維修的項目與營業損失，但查，系爭車輛因本件
    車禍進廠修理，維修天數達9天，已經原告提出相關的維修
    紀錄及估價單等(本院卷第21-29頁)在卷，可以認定系爭車
    輛維修9天，可以採取，原告應受有相當於無法使用系爭車
    輛營業的營業損失13,374元(依每日平均收入1,486元，本院
    卷第29頁，計算9天)。另被告固爭執系爭車輛右B柱內飾板
    、右後門內飾板、右後地毯壓條、右後安全带、右B柱內架
    、線路查修（維修項目編號為第1頁估價單3、4、6、7、8、
    15）；右前門框、右後門升降機、晴雨窗、右後擋泥板、右
    前門內飾板、刻字等項目有何損壞（第2頁估價單3、4、7、
    8、9、11）等維修項目，但經依本件車禍時所採證的現場照
    片(本院卷第63-65頁)及一般物理原則加以判斷，系爭車輛
    車禍當時應係承受相當大的物理衝撞，且劇烈物理衝撞後，
    上述被告所爭執的各項部位，均有可能因此受損，被告無據
    爭執，並不可採。
　3.按因故意或過失，不法侵害他人之權利者，負損害賠償責任
    。汽車、機車或其他非依軌道行駛之動力車輛，在使用中加
    損害於他人者，駕駛人應賠償因此所生之損害。負損害賠償
    責任者，除法律另有規定或契約另有訂定外，應回復他方損
    害發生前之原狀。第一項情形，債權人得請求支付回復原狀
    所必要之費用，以代回復原狀。民法第184條第1項、第191
    條之2、第213條第1項、第3項分別定有明文。次按不法毀損
    他人之物者，被害人得請求賠償其物因毀損所減少之價額，
    民法第196條定有明文。所謂因物被毀損所減少之價額，得
    以修復費用為估定標準，但以必要者為限。若被害人能證明
    其物因毀損或減少之價額，超過必要之修復費用時，就其差
    額，仍得請求賠償（最高法院77年度第9次民事庭會議決議
    意見，且為目前多數民事判決所採用），依上最高法院的多
    數意見，被害人雖得以修理費用作為其物因毀損所減少價額
    之計算依據，但其中以新品更換舊品，且因此提高該物整體
    價值者，該更換之新品即非屬損害發生前物之原狀，則該更
    換新品所支出之費用，應予計算其折舊。查，本件修車零件
    費用54,300元(本院卷第19-21頁)，因原告的車輛已超過行
    政院公佈之固定資產耐用年數表所示4年的耐用年限，經折
    舊(殘值僅餘1/10)後，應僅得請求5,430元，經加計工資80,
    800元及營業損失13,374元，總計損害為99,604元(5,430+80
    ,800+13,374=99,604)。
　4.被告雖另依民法第217條第1項規定，抗辯原告應負擔70%的
    過失，但查，依道路交通事故現場圖(本院卷第50頁)所呈現
    的車禍後的車輛停放位置及依行車紀錄器影像所描述記載的
    研判表等資料(本院卷第49頁)，本院認為若非被告洪明杰占
    用內側轉彎專用車道，應不致於正面高速衝撞原告系爭車輛
    的右側車身並致本件車損，故被告應負本件的肇事責任，應
    以50%為當，並依上述民法規定，酌減被告應賠償的金額為4
    9,802元。　
四、綜上，原告依侵權行為法律關係，請求被告連帶給付49,802
    元及如主文第1項所示的法定利息，有理由，應准。
五、本件事證已明，當事人其餘主張陳述及所提證據，經審酌後
    於本件判決結果無影響，故不詳論。
六、依民事訴訟法第436條之20規定，職權宣告假執行，並依同
    法第392條第2項之規定，職權宣告被告如為原告預供擔保，
    得免為假執行如主文第3項。
七、訴訟費用，依民事訴訟法第78條、第85條第2項、第436條之
    19第1項，確定如主文第2項。
中　　華　　民　　國　　111 　年　　6 　　月　　10　　日
            臺灣臺北地方法院臺北簡易庭
                                    法  官  詹駿鴻
附錄：
一、民事訴訟法第436條之24第2項：
　　對於小額程序之第一審裁判上訴或抗告，非以其違背法令為
    理由，不得為之。
二、民事訴訟法第436條之25：
　　上訴狀內應記載上訴理由，表明下列各款事項：
    (一)原判決所違背之法令及其具體內容。
    (二)依訴訟資料可認為原判決有違背法令之具體事實。
以上正本證明與原本無異。
如不服本判決，應於判決送達後20日內向本庭（臺北市○○○路0段
000巷0號）提出上訴狀。（須按他造當事人之人數附繕本）如委
任律師提起上訴者，應一併繳納上訴審裁判費。
中　　華　　民　　國　　111 　年　　6 　　月　　10　　日
                                    書記官  徐宏華